【裁判字號】    99,訴,1649
【裁判日期】    991231
【裁判案由】    違反藥事法
【裁判全文】
臺灣高雄地方法院刑事判決              99年度訴字第1649號
公  訴  人  臺灣高雄地方法院檢察署檢察官
被      告  蔡庭槐
上列被告因違反藥事法案件，經檢察官提起公訴（99年度偵字第
20094 號），因被告就被訴事實為有罪之陳述，經告以簡式審判
之意旨，並聽取當事人之意見後，由合議庭裁定由受命法官獨任
進行簡式審判程序，判決如下：
    主  文
蔡庭槐犯藥事法第八十三條第一項之意圖販賣而陳列禁藥罪，處
有期徒刑參月，緩刑貳年，並應於緩刑期滿前參加法治教育課程
拾次（每次貳小時），緩刑期間付保護管束。扣案之「Menthola
tum 」貳瓶及「999 皮炎平複方醋酸地塞米松乳膏」貳條，均沒
收之。
    事  實
一、蔡庭槐明知未經中央衛生主管機關核准，而擅自輸入之藥品
    為禁藥，依法不得意圖販賣而陳列，並明知其於民國99年6
    月10日，在不詳地點所購得之「Mentholatum 」2 瓶及「
    999 皮炎平複方醋酸地塞米松乳膏」2 條均係未經行政院衛
    生署核准輸入之禁藥，竟意圖販賣，於99年6 月13日，在高
    雄市○○區○○路與北汕巷路口集中市場內設攤陳列上述藥
    品，欲販售予不特定人牟利。嗣為警於同日16時10分許，在
    該攤位查扣上開藥品。
二、案經高雄市政府警察局鼓山分局報請臺灣高雄地方法院檢察
    署檢察官偵查起訴。
    理  由
一、本件被告蔡庭槐所犯並非死刑、無期徒刑、最輕本刑為3 年
    以上有徒刑之罪或高等法院管轄第一審案件，而其於準備程
    序進行中，被告先就被訴事實為有罪之陳述，經本院告知簡
    式審判程序之旨，並聽取公訴人及被告之意見後，本院認適
    宜改依簡式審判程序進行，爰依刑事訴訟法第273 條之1 第
    1 項、第284 條之1 規定，由本院合議庭以裁定由受命法官
    獨任進行簡式審判程序，合先敘明。
二、上開犯罪事實，業據被告蔡庭槐於審理時坦承不諱，核與證
    人即高雄市政府旗津區區衛生所稽查人員蘇碧女之偵訊證述
    相符，且有現場照片2 紙在卷可稽（見警卷，頁7 ），復有
    被告陳列之上開藥品扣案可佐，是被告前揭任意性之自白，
    與事實相符，堪予採信。本案事證明確，被告上開犯行，洵
    堪認定，應依法論科。
三、核被告蔡庭槐所為，係犯藥事法第83條第1 項之意圖販賣而
    陳列禁藥罪。爰審酌被告為貪圖個人之私利，在未經主管機
    關核准下，罔顧國人身體健康，意圖販賣擅自陳列禁藥，行
    為實有不該，惟念及被告於本院審理中坦承犯行，態度尚佳
    ，並考量查獲藥品之數量甚微，兼衡被告之家庭、經濟情況
    、智識程度等一切情狀，量處如主文所示之刑。末查，被告
    未曾受有期徒刑以上刑之宣告，此有臺灣高等法院被告前案
    紀錄表1 份存卷可考，係因家境困頓，配偶長年須洗腎，一
    時失慮鋌而走險致罹刑典，又犯後已坦承犯行，知所悔悟，
    諒經此偵、審程序及刑之宣告後，當知所警惕，信無再犯之
    虞，本院因認所宣告之刑以暫不執行為適當，爰依刑法第74
    條第1 項第1 款規定，諭知緩刑2 年，以啟自新，然為促使
    其日後得以知曉尊重法治之觀念，本院認除前開緩刑宣告外
    ，實有賦予被告一定負擔之必要，併諭知被告於緩刑期滿前
    應參加法治教育課程10次（每次2 小時），另依刑法第93條
    第1 項第2 款規定宣告在緩刑期間付保護管束，俾能由觀護
    人予以適當督促，並發揮附條件緩刑制度之立意及避免短期
    自由刑執行所肇致之弊端，以期符合本件緩刑目的。
四、另按藥事法第79條第1 項規定：「查獲之偽藥或禁藥，沒入
    銷燬之」，上開沒入銷燬之規定，係列於藥事法第8 章「稽
    查及取締」內，而非列於第9 章之「罰則」，其性質應屬行
    政秩序罰，屬行政機關依行政程序科罰之權限，法院自不得
    越權於判決內諭知沒入銷燬，惟查獲之禁藥若未經行政機關
    沒入並銷燬，法院自應依刑法第38條規定宣告沒收之（最高
    法院92年臺上字第2718號、93年臺上字第738 號判決意旨參
    照）。扣案之「Mentholatum 」2 瓶及「999 皮炎平複方醋
    酸地塞米松乳膏」2 條，為被告所有供犯罪所用之物，業據
    其陳明屬實，且尚未經行政機關沒入銷燬，仍在本院贓物庫
    保管中，亦有扣押物品清單1 紙可證（見本院99年度審訴字
    第3320號卷，頁10），揆諸上開說明，自應依刑法第38條第
    1 項第2 款之規定宣告沒收。
據上論斷，應依刑事訴訟法第273 條之1 第1 項、第284 條之1
、第299 條第1 項前段，藥事法第83條第1 項，刑法第11條前段
、第38條第1 項第2 款、第74條第1 項第1 款、第2 項第8 款、
第93條第1 項第2 款，判決如主文。
本案經檢察官鄧怡君到庭執行職務。
中    華    民    國    99    年    12    月    31    日
                 刑事第七庭    法  官  洪培睿
以上正本證明與原本無異。
如不服本判決應於收受送達後10日內向本院提出上訴書狀，並應
敘述具體理由；如未敘述上訴理由者，應於上訴期間屆滿後20日
內向本院補提理由書（均須按他造當事人之人數附繕本）「切勿
逕送上級法院」。
中    華    民    國    99    年    12    月    31    日
                               書記官  秦富潔
附錄本判決論罪科刑之法條：
藥事法第83條第1 項
明知為偽藥或禁藥，而販賣、供應、調劑、運送、寄藏、牙保、
轉讓或意圖販賣而陳列者，處7 年以下有期徒刑，得併科新臺幣
500 萬元以下罰金。

司法院資訊處製作；財團法人民間司法改革基金會備份。
